臺灣新竹地方法院刑事判決　　　　　　　95年度訴字第916 號
公　訴　人　臺灣新竹地方法院檢察署檢察官
被　　　告　戊○○
指定辯護人　本院公設辯護人　甲○○
被　　　告　庚○○
選任辯護人　戴愛芬律師
上列被告等因強盜等案件，經檢察官提起公訴（95年度偵字第41
52號、第6491號），本院判決如下：
    主  文
戊○○犯結夥強盜罪，累犯，處有期徒刑玖年。
庚○○犯結夥強盜罪，累犯，處有期徒刑捌年。
    事實及理由
壹、構成犯罪事實：
    緣己○○以駕駛營業用小客車為業，於民國93年10月9 日下
    午5 時30分許，駕駛車牌號碼2527－HL號營業用小客車，搭
    載戊○○及丁○○（當時為戊○○之女友）自新竹縣竹北市
    前往新竹市○○路附近某社區搬運物品回竹北市，因戊○○
    、丁○○於其車上食用花生、冰棒等物造成車內髒亂，經己○○出言相勸不要在車上用食，戊○○即心生不悅，遂於回
    程車上以電話邀集廖汶炫（綽號「中牛」，所涉加重強盜罪
    ，已經臺灣彰化地方法院另行以95年度訴字第1460號刑事判
    決判處有期徒刑7 年2 月確定）、丙○○（綽號「小包」，
    所涉傷害等罪，已由臺灣板橋地方法院另行以95年度簡字第
    6140號刑事簡易判決判處有期徒刑4 月確定）、庚○○（綽
    號「黑豬」、「黑仔」）等人於新竹市○○路台肥公司旁之
    汽車洗車店會合，並指示己○○將車開往上址。己○○與戊○○、丁○○於當日下午6 時許，到達該洗車店時，廖汶炫
    、丙○○、庚○○亦隨即抵達，戊○○即與廖汶炫、庚○○
    共同出於為自己不法所有目的的犯罪意思聯絡及行為分擔，
    先由戊○○於車上以手勒住己○○脖子並徒手毆打，再將己○○強拖下車後，丙○○竟共同出於傷害人身體的犯罪意思
    ，與戊○○、廖汶炫共同續行毆打己○○，致己○○受有左
    肩、左眼、左頸挫傷、頭部外傷等傷害。己○○因遭毆打而
    無法抗拒，復因戊○○等人認不宜在上開洗車店前處理後續
    事宜，隨即再由丙○○出於以其他非法方法剝奪他人行動自
    由之犯罪意思，駕駛己○○之車牌號碼2527－HL號營業用小
    客車，強押己○○上車，並由廖汶炫在後座看管己○○至新
    竹市○○路、經國路口便利商店前與搭乘另一部車之庚○○
    、傅炫皓等人及其他不詳姓名年籍之多名成年人會合。於該
    便利商店前戊○○向己○○脅迫恐嚇稱：「要將其載至山上
    處理掉」，並以發生爭執要求己○○設宴請客解決此事為由
    ，要求己○○須出錢請客，庚○○並向己○○脅迫恐嚇稱：
    「要將其2527－HL號營業用小客車抵押換取現金」等語，戊○○、廖汶炫、庚○○等人上開強暴、脅迫行為，已至使己○○不能抗拒，其為求脫身，不得已遂同意出錢請客。因己○○身上未有現金但有信用卡，廖汶炫即提議可至新竹縣竹
    東鎮金飾店刷卡換取現金，斯時戊○○有事乃搭乘丙○○之
    車先行離開，並指示由廖汶炫及庚○○共同處理後續取錢事
    宜，隨即由庚○○駕駛己○○所使用之車牌號碼2527－HL號
    營業用小客車，廖汶炫則強挾己○○坐在該車後座，於同日
    晚上8 時15分許，至新竹縣竹東鎮○○路鎮金坊銀樓，由廖
    汶炫陪同己○○進入店中，而由庚○○駕駛己○○所使用的
    上開車輛在外等候，以防止己○○有不配合之舉動，使己○○心生畏懼，擔心被報復及其所使用之上開車輛遭庚○○駛
    離而無法尋回，而不得不就範，遂以己○○所有之臺灣土地
    銀行信用卡（卡號：0000000000000000）刷卡購買價值新臺
    幣（下同）3 萬5 千元之金項鍊1 條。隨即於同日晚上8 時
    25分許，仍由廖汶炫、庚○○偕同己○○，至新竹縣竹東鎮
    ○○街金瑞茂銀樓，由廖汶炫陪同己○○進入店中，而由庚○○駕駛己○○所使用的上開車輛在外等候，以防止己○○
    有不配合之舉動，使己○○不得不就範，遂將該金項鍊以3
    萬元之價格變賣，由廖汶炫將該3 萬元取走，再由廖汶炫在
    己○○車上將該3 萬元交予庚○○。後因廖汶炫身體有異須
    就醫，遂在中途下車，庚○○並從變賣金飾所得3 萬元中，
    抽取部分款項交予廖汶炫作醫療費。庚○○遂駕駛車牌號碼
    2527－HL號營業用小客車搭載己○○返回新竹市，於途中並
    打電話給戊○○告知錢已拿到，嗣於當天晚上9 、10時許，
    至行政院衛生署新竹醫院附近後，即將車子返還己○○，並
    自行搭載友人之車子離去。庚○○再將剩餘現金約2 萬餘元
    交予戊○○，由戊○○交予不知情之丁○○。嗣經己○○報
    警處理，始循線查悉上情。
貳、認定犯罪事實所根據的證據及理由：
一、程序部分：
（一）按傳聞法則之重要理論依據，在於傳聞證據未經當事人之
      反對詰問予以核實，乃予排斥，惟若當事人已放棄對原供
      述人之反對詰問權，於法院審判時表明同意該等傳聞證據
      可作為證據，基於證據資料愈豐富，愈有助於真實發現之
      理念，並貫徹刑事訴訟法修法加重當事人進行主義之精神
      ，確認當事人對於證據能力有處分權之制度，傳聞證據經
      當事人同意作為證據，法院認為適當者，亦得為證據。另
      當事人對於傳聞證據表示「沒有意見」，而未於言詞辯論
      終結前聲明異議（Without Objection ），應視為已有將
      該等傳聞證據採為證據之同意，此刑事訴訟法第159 條之
      5 定有明文。本案被告戊○○之辯護人於本院審理程序中
      已表示對本院所提示調查之卷內人證物證之證據能力，除
      「被告以外之證人於警詢之陳述為審判外的陳述沒有證據
      能力，廖汶炫偵查中未經具結沒有證據能力」外，餘均表
      示沒有意見；另被告庚○○之辯護人於本院審理程序中已
      表示對本院所提示調查之卷內人證物證之證據能力，除「
      證人戊○○於警詢、偵查中之陳述，證人廖汶炫於偵查中
      之陳述，證人即被害人己○○於警詢、偵查中之陳述」為
      傳聞證據，沒有證據能力外，餘均表示沒有意見，迄本院
      辯論終結前，被告及其辯護人亦未爭執本案證據之證據能
      力，依刑事訴訟法第159 條之5 第2 項之規定，應視為被
      告已同意本案相關之傳聞證據，除其爭執部分，餘均可作
      為證據，本院斟酌本案卷內之證據並非非法取得，亦無證
      明力明顯過低之情形，且經本院於審判期日依法進行證據
      之調查、辯論，被告於訴訟上之程序權，已受保障，前開
      各該不爭執證據，均得採為證據，先予敘明。
（二）關於證人廖汶炫於95年10月24日檢察官偵查中之具結證述
      ，證稱：「到便利商店那邊時，出現10幾人」等語，因當
      時被告傅炫皓並未到庭，且證人廖汶炫係第一次與被告庚○○同庭應訊，客觀上較難與被告間有勾串情事，非顯有
      不可信之情況，故本院認有證據能力。
二、實體部分：
（一）被告戊○○所為構成犯罪事實部分：
  １、被告戊○○於警局詢問時、檢察官偵查中、本院準備程序
      及審理程序訊問時之供述。
  ２、證人即被害人己○○於本院審理訊問時之具結證述。
  ３、證人即共同被告庚○○於本院審理訊問時之具結證述。
  ４、證人即另案被告廖汶炫於95年10月24日檢察官偵查中、本
      院審理訊問時之具結證述；證人即另案被告丙○○於本院
      審理訊問時之具結證述。
  ５、證人丁○○、乙○○於本院審理訊問時之具結證述。
  ６、刷卡簽帳單、金飾買入登記簿影本各1 紙，監視器翻拍照
      片4 幀、現場照片4 幀，東元綜合醫院診斷證明書（甲種
      ）、行政院衛生署新竹醫院甲種診斷證明書各1 份附卷可
      查。
  ７、臺灣彰化地方法院95年度訴字第1460號廖汶炫之卷宗1 份
      可查。
  ８、復有臺灣彰化地方法院95年度訴字第1460號刑事判決1 份
      附卷可參。
（二）被告庚○○所為構成犯罪事實部分：
  １、被告庚○○於警詢時、偵查中、本院準備程序及審理程序
      訊問時之供述。
  ２、證人即被害人己○○於本院審理訊問時之具結證述。
  ３、證人即共同被告戊○○於本院審理訊問時之具結證述。
  ４、證人即另案被告廖汶炫於95年10月24日檢察官偵查中、本
      院審理訊問時之具結證述；證人即另案被告丙○○於警詢
      時、偵查中之陳述，及本院審理訊問時之具結證述。
  ５、證人丁○○於警詢時、偵查中之陳述，及本院審理訊問時
      之具結證述；證人乙○○於本院審理訊問時之具結證述。
  ６、證人即鎮金坊銀樓人員謝秋蓮、證人即金茂瑞銀樓人員曾
      秀英於警詢時、偵查中之陳述。
  ７、刷卡簽帳單、金飾買入登記簿影本各1 紙，監視器翻拍照
      片4 幀、現場照片4 幀，東元綜合醫院診斷證明書（甲種
      ）、行政院衛生署新竹醫院甲種診斷證明書各1 份附卷可
      查。
  ８、臺灣彰化地方法院95年度訴字第1460號廖汶炫之卷宗1 份
      可查。
  ９、復有臺灣彰化地方法院95年度訴字第1460號刑事判決1 份
      附卷可參。
、對於被告戊○○、庚○○（及其辯護人）辯解，本院的判斷
    ：
一、被告及其辯護人等之辯解：
（一）被告戊○○於本院訊問時矢口否認涉犯上開加重強盜犯行
      ，辯稱：我本來是要去車行的，可以調通聯紀錄來看，是
      庚○○先打電話來的，之前小包也有講，我沒有強盜被害
      人，被害人也有說有聽到要帶他回車行等等；而辯護人為
      被告辯解：被告否認加重強盜的罪責，公訴人是以被害人
      己○○的供述為依據，依據己○○在警詢及偵查時所述的
      案發經過，是否有人出言恐嚇、何人出言恐嚇、內容如何
      陳述上都有些許差異，是否自己主動提出信用卡的陳述也
      前後不一，在便利商店的時候被害人是說他在車上，被告
      在1 公尺以外的地方陳述，被害人是否能夠聽取到內容有
      疑問，被害人所述有誇大之處，尚難採信，另外，據被害
      人所述在洗車店被告沒有跟他談到賠償的事情，而且也陳
      述被告有談到要到車行談判的事，被害人是因為不希望賣
      車，因此提出要以信用卡來處理此事，因為被告並沒有以
      強暴手段要求被害人提出信用卡刷卡換現金，另外金飾店
      的證人也稱沒有感覺到己○○與廖汶炫有任何異狀，且當
      時也有其他客人在場，店員也詢問過被害人要不要擦藥等
      事情，被害人應該可以向老闆或店員求救，但是他卻沒有
      為任何求救行為，且被害人也說他想要趕快解決此事，並
      沒有達到不能抗拒的程度，實難論以強盜罪責，似僅能論
      以恐嚇取財罪較為妥適等等。
（二）被告庚○○於本院訊問時矢口否認涉犯上開加重強盜犯行
      ，辯稱：這件案子從頭到尾我都沒有要去強盜他的錢財，
      我從頭到尾都是站在中間者幫他們協調這件事情，也沒有
      拿到錢，被判加重強盜實在一點公理都沒有等等；而辯護
      人為被告辯解：被告庚○○是接到丁○○的電話才到場，
      可知二被告並沒有不法之犯意聯絡，且被告庚○○到現場
      也是受到被害人己○○拜託處理糾紛，到金飾店刷卡也是
      受到被害人己○○的拜託陪同到金飾店，是被害人自己要
      以刷卡換現金的方式來解決事情，並沒有達到不能抗拒的
      情形，被告亦否認曾向被害人脅迫稱要將其2527－HL號營
      業用小客車抵押換取現金，且被告庚○○也沒有拿到錢，
      沒有得到不法所得，所以被告庚○○不構成強盜罪責等等
      。
二、經查，本院基於下列理由，認為被告戊○○、庚○○及其辯
    護人等之前開辯解，均不足採信：
（一）被害人己○○之證言，確係真實而可採信：
  １、證人即被害人己○○於本院訊問時具結證稱：「93年10月
      9 日開計程車載戊○○、丁○○，戊○○叫我在洗車店的
      門口停下來，戊○○就在車內勒住我的脖子把我打下車，
      差不多有3 個打我，打完之後我頭暈暈的，有人在講話，
      我也不知道在講什麼，後來就把我載到經國路跟中華路的
      便利商店前面；我坐在車上，我問庚○○、廖汶炫我要怎
      麼樣才可以回去，他們一開始問我有沒有錢，找那麼多人
      來最起碼要請他們一攤，我跟他們說我沒有錢，他們就說
      要把我的車子賣掉；庚○○或是廖汶炫他們其中一個人說
      要把我的車子賣掉；我說不要，我就請他們不要賣我的車
      子，他就問我有什麼方法可以拿錢給他們，然後我就說我
      有信用卡；會說有信用卡是因為我不想賣車，及我想脫身
      回家；當時沒有辦法離開現場，因為我旁邊一定都有人；
      後來有看到戊○○，他們在談論的一段過程中的時候看到
      ，庚○○、廖汶炫有跟戊○○在談論這件事；請客這件事
      情是對方說的，我只要求我要怎麼回家，然後不要把我的
      車子賣掉，其他事情都是他們在處理；在這個過程中戊○○有類似嗆聲我找什麼人出來他都不怕；到第一家金飾店
      的時候有一個老婆婆，就跟廖汶炫直接對談，後來就直接
      到另外一家金飾店，去變賣現金；到銀樓的時候廖汶炫一
      直都在我的身邊；有一個銀樓的老闆有拿藥給我擦，但我
      說不用，因為那時候害怕，想要趕快把事情處理好，就趕
      快回家；當時不跟老闆求救，是因為擔心廖汶炫身上有東
      西，而且車被庚○○開走；從竹東回來新竹的時候庚○○
      在車上有用手機聯絡其他人，談論錢已經拿到了，然後他
      要回去哪裡，叫誰去接他；戊○○說要把我載到山上去處
      理掉，是在便利商店的店門口那邊，他們在談論的時候我
      有聽到這個，重要的就是有聽到變賣車子，他們有人說要
      把我載去山上，確定是戊○○說的；在要回竹東的路程，
      廖汶炫就說他不舒服，就跟庚○○說他要去看醫生，庚○○就拿錢給廖汶炫，變賣的錢就給庚○○；我們到達那裡
      庚○○跟我講說以後有什麼事情找他，他有留電話給我，
      他是跟我講外號就是『黑仔』，說有事情可以打電話給他
      ，留一個手機號碼給我；在洗車店門口被打的時候、被押
      到便利商店的時候、聽到車子可能被賣掉的時候，都很害
      怕，聽到刷卡3 萬之後可以脫身，也很害怕，但是有解決
      方法，在銀樓的時候，想到自己的安全，能把事情解決就
      好了，所以沒有向銀樓人員報警；我講的話都實在，我知
      道偽證罪的處罰規定，我沒有隱匿什麼事情」等語明確。
  ２、證人丁○○於本院訊問時結證證稱：「93年10月9 日與戊○○搭乘己○○的車子，因為當時與司機（指己○○）有
      衝突，戊○○就叫司機開到洗車場去；衝突原因是我們下
      車之後我先上車等戊○○，我抱狗在車上，司機說車子會
      容易髒不要在車上吃冰，我之前已經有先下車上去戊○○
      住的地方拿冰下來吃，司機叫我不要在車上吃，我就把冰
      丟掉，戊○○下來的時候就拿兩支冰一支要請司機吃，我
      就叫他不要吃冰，因為司機說會把車弄髒，然後戊○○就
      不高興，司機的語氣不會很兇，態度還好；是戊○○先動
      手，我去攔他們叫他們不要打了，我看到他們拉著他，之
      後就沒有再打了，後來庚○○來了之後，庚○○就叫我們
      先走了，我從樓上叫朋友下來之後，庚○○就在那邊了；
      當天晚上庚○○有再跟戊○○聯絡；當天戊○○有拿1 、
      2 萬給我；從洗車場被載到便利商店跟後來從便利商店離
      開的時候，載我的司機是同一個人，都是戊○○開車」等
      語屬實。
  ３、證人即另案被告丙○○於本院訊問時具結證稱：「我在洗
      車場前有打被害人，從洗車場離開的時候，我開被害人的
      車子，上面坐廖汶炫跟被害人；到便利商店的原因，印象
      中很像接到電話說等一下，好像是戊○○，叫我車子停在
      那邊等一下，下車之後我看到『黑豬』來了，我看到蠻多
      人，『黑豬』要處理事情，我就說不干我的事，我就說我
      要走了，戊○○就把我叫住，他說要坐我的車子走，我就
      開我自己的車載戊○○跟那個女的走；應該差不多有10個
      吧，在洗車場的時候就已經蠻多了，人已經打完了我就不
      想參加了，後來『黑豬』來了他們要處理，我就走了」等
      語明確。
  ４、證人即另案被告廖汶炫於本院訊問時亦具結證稱：「到了
      洗車場，有一台計程車已經在那裡，我們到了之後就下車
      ，『小包』還有我就動手打他；庚○○跟被害人協調，我
      感覺我們要帶他回去車行，他不要去，事情要處理，被害
      人有答應要拿錢出來擺攤酒席；因為後來我們一堆人跟著
      去，所以就說要擺一攤酒席；他身上沒有現金，就說刷卡
      換現金，我就說我有認識的黃金店，就帶他去，所以到那
      家黃金店是我指定的，我知道那家黃金店可以買黃金，賣
      黃金，那兩家是同一間老闆；到竹東第一家銀樓是我陪被
      害人一起進去，去第二家換現金的時候也是我陪被害人去
      的；看醫生的醫藥費是『黑豬』拿給我的」等語甚明。
  ５、證人乙○○於本院訊問時具結證稱：「93年10月9 日當天
      晚上我有接到『黑豬』的電話，他叫我去載他，我就去載
      他；去載他的時候看到庚○○、戊○○、丙○○、廖汶炫
      ，『黑豬』拿錢出來，算一算大概兩三萬，金額不確定，
      要交給小玉，就是戊○○；戊○○收到錢以後，我印象是
      『黑豬』沒有拿錢」等語明確。
  ６、證人即同案被告庚○○於本院訊問時亦結證證稱：「看到
      戊○○、丙○○、廖汶炫3 個人在毆打被害人，我一下車
      看到這種情形就問什麼事情，他們就停手沒有打被害人；
      我問事情要怎麼處理，戊○○說要被害人請一攤大家喝酒
      ，我就問被害人為了解決事情請大家喝酒好不好，被害人
      說好，但是被害人說他身上沒有現金，我就跟被害人說我
      去跟他們講講看，看改天行不行，結果被害人自己說他身
      上有信用卡，本來戊○○說他身上沒有現金的話，我們就
      帶他回車行看車行要怎麼處理，被害人聽到要帶他回車行
      ，害怕被他們老闆知道，被害人就自己說他身上有信用卡
      ，廖汶炫聽到被害人身上有信用卡就自己說他有認識的金
      飾店可以帶他去刷卡，我就問戊○○人家有誠意要請你們
      吃飯喝酒你願意嗎，戊○○說好；離開洗車場的時候，我
      印象中是坐戊○○的車，我還問他要去哪裡，他說要去被
      害人的車行；我就把錢全部交給他，說這是己○○刷卡換
      來的錢；因為銀樓是廖汶炫認識的，被害人要拿卡出來，
      所以就他們兩個去而已，我就坐在車上，車子是我開的；
      廖汶炫把錢交給我的時候，廖汶炫問我說他身體不舒服，
      他說他去看醫生，我說好，問他在哪裡看醫生，身上有沒
      有錢，他說他在竹東看醫生，身上沒有錢，我就主動自動
      掏腰包拿錢給廖汶炫，後來我就開車載廖汶炫、被害人到
      竹東一家內科診所讓他下車，後來我就載被害人要回新竹
      ；載被害人回新竹的途中有打電話給戊○○，我跟他說現
      在錢已經拿到了，問說要去哪裡喝酒，戊○○跟我說他臨
      時有事沒有辦法去喝，他要我跟被害人說晚一點再喝或是
      明天再喝好不好，我就跟被害人講，被害人說好；到了署
      立新竹醫院我打電話給戊○○叫他找人來載我」等語屬實
      。
  ７、綜合上開各證人之證言，證人即被害人己○○前揭證述，
      就事發緣起、如何遭被告傅炫皓、庚○○、共犯廖汶炫等
      人以強暴、脅迫之方式，至使不能抗拒而交付財物，又因
      身上未攜帶現金，始以刷卡購物再加以變賣換取現金之經
      過情形，詳細交待明確，復核與(1)證人丁○○、丙○○、
      廖汶炫、庚○○於本院審理訊問時具結證稱被害人己○○
      在洗車場被毆打之情節相符；(2)亦與證人廖汶炫、庚○○
      於本院審理訊問時具結證稱與被害人己○○至銀樓刷卡換
      現金之情節相符，而證人乙○○之證言，亦可佐證被告庚○○有將收取到之金錢交予被告傅炫皓；(3)且亦與證人謝
      秋蓮即「鎮金坊珠寶金飾」店員、曾秀英即「金瑞茂珠寶
      銀樓」店員（證人謝秋蓮與曾秀英之證言，對於被告庚○○而言，具有證據能力）於警詢時、偵訊中證稱見共犯廖
      汶炫與被害人己○○共同進入店內刷卡購買、變賣金飾，
      且被害人當時頭、頸部均有多處受傷等節相符，並有刷卡
      簽帳單、金飾買入登記簿影本各1 紙，監視器翻拍照片4
      幀、現場照片4 幀，東元綜合醫院診斷證明書（甲種）、
      行政院衛生署新竹醫院甲種診斷證明書各1 份附卷可資佐
      證，堪認證人即被害人己○○證述情節應非子虛，況證人
      己○○與被告等人素不相識、無冤無仇，於法官諭知具結
      義務及偽證處罰後具結證述明確，是證人己○○當無設詞
      誣陷被告等人，而致己身負偽證刑責之理，是其上開證詞
      ，應堪採信。被告傅炫皓、庚○○確有與共犯廖汶炫等人
      結夥3 人以上，共同以強暴、脅迫之方式，強盜被害人己○○財物之事實甚明。
（二）按強盜罪之所謂「不能抗拒」，係指行為人所為之強暴、
      脅迫等不法行為，就當時之具體事實，予以客觀之判斷，
      足使被害人身體上或精神上達於不能或顯難抗拒之程度而
      言（最高法院91年度台上字第290 號判決要旨參照）。是
      以強盜罪所施用之強暴、脅迫手段，只需足以壓制被害人
      ，使其喪失意思自由為已足，縱令被害人無實際抗拒行為
      ，仍於強盜罪之成立不生影響。查本件依證人己○○前開
      證述，其當時勢單力孤且已遭毆打，反觀被告傅炫皓、庚○○及共犯同夥則人數眾多，且均年輕力壯，以社會一般
      大眾如設身處地處於上開情狀下，面對此景，大抵咸認若
      不服從指示，勢將再激怒被告傅炫皓、庚○○等人，而導
      致輕則受有財產損失，重則身體安全再受有危害之可能，
      是依當時之客觀情狀，已足令一般人感受身體及其意思決
      定遭受積極迫切之危害，而達於喪失意思自由之程度。況
      證人己○○亦證述其因畏懼再遭被告傅炫皓等同夥毆打，
      又懼怕渠等不返還其所使用之上開生財工具車輛（刷卡購
      買黃金及變賣黃金當時，車輛均在被告庚○○控制中），
      而不敢趁機向金飾店家求救等情，益徵被害人己○○因心
      生畏懼而已達不能抗拒之狀態。被害人己○○在此不能抗
      拒之狀態繼續中，又無現金交付，被害人只得依循被告等
      人之要求，由被告庚○○駕駛上開車輛，並由共犯廖汶炫
      強押被害人己○○坐於車內後座，分別前往上開銀樓以刷
      卡購買金飾再加以變賣方式，交付3 萬元現金予被告庚○○，嗣後被告傅炫皓再分得其中2 萬餘元等情，亦足認被
      害人己○○當時心理決定意思自由已受相當壓制而至不能
      抗拒，被告傅炫皓、庚○○與共犯廖汶炫確有以此強暴、
      脅迫方式而使被害人己○○交付財物，應堪認定。
（三）本院基於下列理由，認為被告戊○○、庚○○及其辯護人
      等之前開辯解，均不足採信：
  １、被告戊○○辯稱本欲帶被害人己○○回車行理論，然實情
      應係以此為要脅手段之一，以達其取得財物：
      被告戊○○雖供稱要把被害人帶回車行，且被害人己○○
      亦證稱有聽到此一話語，惟被害人自洗車場離開後，行動
      自由已受被告戊○○等人之控制，若被告戊○○確有真意
      帶其回車行理論，可逕自為之，而其等卻不為，顯然此僅
      為其手段之一，況被告戊○○從頭至尾，皆未打電話到車
      行抱怨、反應，是其所辯自不可採信。
  ２、辯護人請本院審酌被害人所述是否實在，此部分本院已認
      被害人之所述實在，理由如上，不再贅述。又被害人警詢
      時之陳述，屬傳聞證據，業據辯護人爭執其證據能力，本
      院亦同認其無證據能力，故不得就無證據能力之證據為審
      究而前後比對是否證言矛盾（實則被害人就被害經過前後
      所述大致相符），附此敘明。
  ３、被告庚○○雖未出手毆打被害人己○○，惟被害人非自願
      刷卡，且被告庚○○並非將變賣金飾所得3 萬元全數交給
      被告戊○○：
    (1)被告庚○○堅稱並未出手毆打被害人己○○，且此部分亦
      無證據可證明被告庚○○有毆打被害人己○○之情，是此
      部分辯解尚可採信。
    (2)惟被害人己○○係遭人毆打、控制行動後，為避免其汽車
      遭抵押換現金及為求脫身而刷卡，顯非自願為之，此有被
      害人己○○之證述，及另案被告丙○○證述當時在便利商
      店有蠻多人（處理己○○與戊○○之糾紛，而使己○○無
      法自行離開）之客觀情狀可資佐證。
    (3)又被告庚○○交予被告戊○○之金額應為2 萬餘元，而非
      3 萬元，此有證人丁○○、戊○○於本院審理訊問時之具
      結證述，況證人戊○○與庚○○本已認識，且係證人戊○○授意被告庚○○處理此事，而證人丁○○與被告庚○○
      並不熟識，是其等2 人應無故意陷害被告庚○○之可能，
      而可信為真實。
    (4)再證人乙○○於本院審理訊問時證稱：「印象中庚○○是
      拿兩三萬給戊○○，但是金額我不能確定」等語明確，是
      證人乙○○之證言，並無法證明庚○○交予戊○○之金額
      為多少，而無法為被告黃國祥有利之認定。另被告庚○○
      堅稱未取得任何財物，因無證據證明庚○○有分得財物，
      故尚可採信；惟刷卡換得現金之金額為3 萬元，有金飾買
      入登記簿影本1 紙可憑，且衡情，被告庚○○既共同處理
      完成被告戊○○所交待之事即屬有功之人，而其與共犯廖
      汶炫亦非熟識，其從被害人處取得之3 萬元中拿取金錢予
      共犯廖汶炫看病，亦符合常理，實無自掏錢予共犯廖汶炫
      之理，並參酌其事後交給被告戊○○之錢亦非3 萬元整之
      情（理由已詳如上述），故已可認定共犯廖汶炫於中途下
      車求醫而取得之金額，應係從該3 萬元中取得之款項無誤
      ，是被告庚○○辯稱是自己自掏錢予共犯廖汶炫等等，顯
      不可採信；至於被告庚○○雖未就強盜取得之財物分配分
      文，然既係為被告戊○○不法所得而為本件犯行，仍應認
      係基於共同為自己不法利得無訛。
  ４、關於被告傅炫皓否認曾說「要把己○○載到山上去處理掉
      」等語，及被告庚○○亦否認曾說「要將己○○的車牌號
      碼2527－HL號營業用小客車抵押換取現金」等語，此部分
      恐嚇之詞雖僅有證人即被害人己○○於本院審理訊問時之
      具結證述，惟參以證人己○○於本院審理訊問時之全部證
      詞，其餘部分皆經證人等證明屬實，是其證言之可信性已
      較高，且由客觀情狀觀之，證人己○○當時已遭被告戊○○等人毆打成傷，復有多人圍繞在場，倘如被告傅炫皓所
      言要帶其回車行理論，被告傅炫皓等人在情理上顯站不住
      腳，而被害人更可因此而無須拿錢出來賠償被告傅炫皓等
      人，反倒可以在車行要求被告等人賠償其所受之傷害，是
      倘無上開恐嚇之話語，而威脅到被害人生命身體之安全及
      其謀財工具即車輛之損失，被害人豈會同意拿出信用卡換
      現金交予被告等人之理，是當時被告等人，口語中有恐嚇
      之語，應可認定；反觀被告2 人之供詞，多避重就輕，閃
      爍其詞，(1)被告戊○○先稱丙○○拿錢給他，後又改口係
      由庚○○將錢交給他，足見其供詞前後不一，及(2)被告庚○○供稱此事件的緣由，係被害人有調戲被告戊○○的女
      朋友，惟被告戊○○及其當時之女友丁○○皆稱並無此事
      ，可見其供詞亦不實在，是被告2 人所為辯解，可信性較
      低，應皆屬卸責之詞，不足採信。
  ５、又證人廖汶炫於本院審理時證稱：「戊○○與被害人己○○在拉扯；便利商店那邊就我們幾個，沒有其他人到場；
      醫藥費是『黑豬』拿給我的，可是他是從他自己身上拿出
      來的，那錢是他自己的」等語，似乎有利於被告等人，然
      從被告戊○○坦承打計程車司機一情，即可看出證人廖汶
      炫所言不實，且證人廖汶炫於95年10月24日檢察官偵查中
      具結證稱：「到便利商店那邊時，出現10幾人」等語，核
      與證人丙○○於本院審理訊問時具結證述「看到蠻多人」
      之語相符，且參以前開（三）３、(4)部分之說明（被告庚○○交予被告傅炫皓之金額並不足3 萬元之情），故證人
      廖汶炫於本院此部分之證述，顯然有迴護被告等人之意，
      而無法為被告戊○○、庚○○2 人有利之認定。
  ６、至被告庚○○曾以：「如我與其他被告一樣想恐嚇被害人
      之錢財，我又何必留下電話與姓名」等語為辯，惟查，被
      害人己○○固證稱：「他有留電話給我，他是跟我講外號
      就是『黑仔』，說有事情可以打電話給他，留一個手機號
      碼給我」等語，然該外號既非本名又無詳細之年籍可供查
      詢，反觀被告等人已知被害人之工作地點，且嗆聲找什麼
      人出來都不怕，使被害人擔心遭被告等人報復，是自不能
      以曾留下行動電話號碼，即認被告庚○○所為非強盜行為
      ，且被告庚○○曾留下電話號碼之行為，亦與判斷其強盜
      犯行是否成立無關。
  ７、被告2 人有犯意之聯絡：
      被告戊○○於本院審理程序訊問時供稱：「如果庚○○有
      帶被害人去刷卡就是我委託他做的」等語。另被告庚○○
      亦於本院審理訊問時供稱：「帶己○○去竹東刷卡換現金
      這件事情戊○○知情」等語，可認係被告戊○○授意庚○○處理後續〝取款〞行為，而被告庚○○亦果真到竹東刷
      卡換現金，足認被告2 人確有犯意之聯絡甚明。被告庚○○雖非於洗車場毆打被害人時即開始參與本件強盜犯行，
      然其在犯罪行為尚未終了前加入本件犯行，對於整個犯行
      之完成具有持續性的影響力，自可認為後行為人與前行為
      人共同實施犯罪，是辯護人為被告庚○○辯稱無犯意聯絡
      等等，顯不可採信。
  ８、被告庚○○非立於中間人之角色：
      被告庚○○雖辯稱，其係立於中間人之地位，而為調解糾
      紛，然被告庚○○於本院審理時亦供稱：「本件被害人被
      打了之後還要付錢給別人，正常應該是不合理；戊○○是
      我的朋友，我怎麼可能帶己○○去警察局」等語，足見其
      係站在被告戊○○這一邊，何能稱為中立之中間人？被害
      人既無交付錢財之合理事由，而被告庚○○又為被告戊○○取得財物，足見被告庚○○與被告戊○○等人係一丘之
      貉，被告庚○○所辯，顯為事後卸責之詞，不足採信。
  ９、被告等人之行為，已使被害人不能抗拒，雖辯護人稱被害
      人至金飾店時未向老闆或店員求救，惟當時共犯廖汶炫緊
      鄰身旁，且被害人所使用之車輛，亦尚在被告庚○○掌控
      中，被害人己○○係因畏懼再遭被告傅炫皓等同夥毆打，
      又懼怕渠等不返還其所使用之車輛，及擔心遭到報復，非
      惟行動上已喪失自由，其意思自由亦已被壓制，而不敢趁
      機向金飾店家求救，益徵被害人己○○因心生畏懼而已達
      不能抗拒之狀態，自應論以強盜罪責，而非恐嚇取財罪甚
      明。
  10、綜上，被告及其辯護人等之上開辯護，顯無足取。
（四）綜上所述，被告戊○○、庚○○前開辯稱顯屬事後卸責之
      詞，不可採信，是本件事證已經明確，被告戊○○、庚○○之犯行足以認定，其所為應予以依法論罪科刑。
肆、論罪科刑的理由：
一、論罪：
（一）被告戊○○、庚○○2 人，夥同廖汶炫，共同意圖為自己
      不法之所有，結夥三人以上，以強暴、脅迫至使被害人不
      能抗拒，而強使被害人交付財物，所為均係犯刑法第330
      條第1 項之結夥三人以上之加重強盜罪。
（二）按強盜等暴行致普通傷害者，除有傷害故意應分別情形依
      總則數罪併罰或從一重處斷外，概認為強暴當然之結果，
      不予論罪（最高法院24年度決議參照），另捕禁被害人，
      勒令交款，其捕禁即屬強暴、脅迫，當然包括於強盜行為
      之內，不能於強盜罪外，更論以妨害自由之罪（最高法院
      23年上字第1578號判例意旨參照），及當場施以強暴脅迫
      達於不能抗拒程度，即係強盜行為。被告戊○○與共犯廖
      汶炫、丙○○毆打被害人，再由被告庚○○及共犯廖汶炫
      將被害人強押至金飾店刷卡購物並變賣，以此實施強暴、
      脅迫，渠等傷害及剝奪己○○行動自由之行為，已可認為
      強盜罪之著手開始，不另成立刑法第277 條第1 項之傷害
      罪及同法第302 條第1 項之妨害行動自由罪，併此敘明。
（三）共同正犯：查被告傅炫皓等人行為後，刑法部分條文，業
      於94年2 月2 日修正公布，並均自95年7 月1 日起施行，
      新法第28條雖將舊法之「實施」修正為「實行」，其中「
      實施」一語，涵蓋陰謀、預備、著手及實行之概念在內，
      其範圍較廣；「實行」則著重於直接從事構成犯罪事實之
      行為，其範圍較狹；二者之意義及範圍固有不同，但本案
      被告等人與上述共犯係屬共同實行犯罪，故不論依舊法或
      新法之第28條規定，均應論以共同正犯，對被告等人並無
      有利或不利之影響，亦即此部分法條文字修改，與本案之
      共犯型態無涉，自無適用新法第2 條第1 項之規定比較新
      舊法，應依一般法律適用原則，適用裁判時法，而逕依新
      法第28條規定論以共同正犯。是被告戊○○、庚○○與廖
      汶炫3 人間，就上開加重強盜犯行，有犯意聯絡及行為分
      擔，為刑法第28條之共同正犯。
（四）累犯：
  １、被告戊○○前曾於86年2 月間，因違反麻醉藥品管理條例
      案件，經本院於86年4 月10日，以86年度易字第564 號刑
      事判決，判處有期徒刑7 月，嗣於86年5 月5 日確定。又
      於86年3 月間，因轉讓禁藥、非法販賣化學合成麻醉藥品
      等案件，經臺灣板橋地方法院於86年10月27日，以86年度
      訴字第1565號刑事判決，分別判處有期徒刑5 月、5 年2
      月，復經提起上訴，嗣經臺灣高等法院以86年度上訴字第
      6383號刑事判決，駁回轉讓禁藥部分之上訴，嗣於87年1
      月6 日確定，另非法販賣化學合成麻醉藥品部分，有期徒
      刑5 年2 月，於87年8 月28日確定；又於86年5 月間，因
      違反麻醉藥品管理條例案件，經本院於86年7 月17日，以
      86年度易字第1308號刑事判決，判處有期徒刑8 月，嗣於
      86年8 月16日確定；又於86年6 月間，因違反麻醉藥品管
      理條例案件，經本院於87年11月30日，以86年度竹簡字第
      644 號刑事簡易判決，判處有期徒刑3 月，嗣於87年12月
      21日確定，上開4 罪並經定應執行刑為有期徒刑6 年確定
      。上開各罪接續執行，於86年6 月26日入監執行，並於89
      年10月16日因縮短刑期假釋付保護管束出監，而於92年8
      月22日保護管束期滿執行完畢等情，有臺灣高等法院被告
      前案紀錄表及刑案資料查註紀錄表各1份為證。
  ２、被告庚○○前曾於85年7 月間，因竊盜案件，經臺灣臺北
      地方法院於86年5 月12日，以86年度易字第846 號刑事判
      決，判處有期徒刑8 月，嗣於86年6 月10日確定；又於86
      年2 月間，因違反槍砲彈藥刀械管制條例案件，經本院於
      86年5 月1 日，以86年度訴字第311 號刑事判決，分別判
      處有期徒刑1 年6 月、6 月，並經定應執行刑為有期徒刑
      1 年10月，復經提起上訴，嗣經臺灣高等法院於86年8 月
      27日，以86年度上訴字第2511號刑事判決，駁回上訴，嗣
      於86年9 月22日確定，上開3 罪並經定應執行刑為有期徒
      刑2 年5 月確定。又於86年9 月間，因違反槍砲彈藥刀械
      管制條例案件，經本院於87年1 月23日，以86年度訴字第
      824 號刑事判決，判處有期徒刑9 月，復經提起上訴，嗣
      經臺灣高等法院於87年9 月28日，以87年度上訴字第1189
      號刑事判決，判處有期徒刑9 月，嗣於87年11月13日確定
      ；又於86年10月間，因違反麻醉藥品管理條例案件，經本
      院於87年1 月22日，以87年度易字第27號刑事判決，判處
      有期徒刑6 月，嗣於87年2 月17日確定，上開2 罪並經定
      應執行刑為有期徒刑1 年1 月確定。上開各罪接續執行，
      並自86年9 月25日入監執行，嗣於88年7 月13日因縮短刑
      期假釋出獄。又於89年1 月間，因妨害自由案件，經本院
      於90年11月29日，以89年度訴字第445 號刑事判決，判處
      有期徒刑5 月，復經提起上訴，嗣經臺灣高等法院於91年
      3 月26日，以91年度上訴字第131 號刑事判決，駁回上訴
      ，嗣於91年5 月2 日確定，前案假釋並經撤銷執行殘刑1
      年5 月1 日並接續執行上開有期徒刑5 月，於91年10月30
      日入監執行，並於93年7 月31日執行完畢等情，有臺灣高
      等法院被告前案紀錄表及刑案資料查註紀錄表各1份為證
      。
  ３、被告戊○○、庚○○於有期徒刑執行完畢後，5 年以內故
      意再犯本件有期徒刑以上之罪，不論依修正前刑法第47條
      ，或修正後刑法第47條第1 項之規定，均構成累犯，並無
      刑罰法律之變更，自不生新舊法比較之問題，應依一般法
      律適用原則，適用裁判時法。是被告戊○○、庚○○於5
      年以內故意再犯本件有期徒刑以上之罪，均為累犯，應逕
      依裁判時之新法第47條第1 項規定，加重其刑。
二、科刑：審酌被告戊○○僅因細故與被害人己○○發生爭執，
    即邀集友人丙○○、廖汶炫毆打己○○後，復以發生爭執為
    由，要求己○○設宴道歉為幌子，並由被告庚○○、共犯廖
    汶炫強押己○○刷卡換取現金，被告等人所為加重強盜犯行
    ，不僅直接剝奪他人之財產法益，且嚴重侵害被害人之意思
    自由，所生危害自不容小覷，又被告等人妨害被害人行動自
    由之時間非短，致被害人內心造成驚嚇之程度與被告戊○○
    對本案基於主導地位，而且取得被害人大部分之款項，而被
    告庚○○未參與前階段毆打犯行，且無證據證明取得款項，
    以及犯罪後被告2 人均否認犯行，於本院審理時傳訊多位證
    人浪費司法資源甚鉅，暨參以其等犯罪動機、手段、所生危
    害、犯後態度、智識程度，以及均未賠償被害人之損失等一
    切情狀，分別量處如主文所示之刑，以示懲儆。至蒞庭之公
    訴檢察官求刑科處被告2 人均有期徒刑10年，然本件被告等
    人取得之款項非多，而被告庚○○亦非本次事件之始作俑者
    ，亦未取得任何財物，本院認量處如主文所示之刑，已足昭
    炯戒，認公訴人之求刑均屬過重，併予敘明。
伍、適用法律依據：
一、程序法方面：刑事訴訟法第299 條第1 項前段。
二、實體法方面：刑法第28條、第330 條第1 項、第321 條第1
    項第4 款、第47條第1 項，判決如主文。
本案經檢察官魏廷勳到庭執行職務。
中　　華　　民　　國　　96　　年　　8 　　月　　6 　　日
                  刑事第四庭審判長法　官  林秋宜
                  　              法  官  劉兆菊
                                  法  官  馮俊郎
以上正本證明與原本無異。
如不服本判決應於收受本判決後10日內向本院提出上訴書狀，其
未敘述上訴理由者，並得於提起上訴後10日內向本院補提理由書
狀（均須按他造當事人之人數附繕本）「切勿逕送上級法院」。
中　　華　　民　　國　　96　　年　　8 　　月　　7 　　日
                                  書記官  鄧雪怡
附錄本案論罪科刑實體法條全文：
刑法第330 條第1 項：
犯強盜罪而有第321 條第1 項各款情形之一者，處7 年以上有期
徒刑。
【刑法第321 條第1 項第4 款：
犯竊盜罪而有左列情形之一者，處6 月以上5 年以下有期徒刑。
四、結夥三人以上而犯之者。】
【刑法第328 條第1 項：
意圖為自己或第三人不法之所有，以強暴、脅迫、藥劑、催眠術
或他法，至使不能抗拒，而取他人之物或使其交付者，為強盜罪
，處5 年以上有期徒刑。】
